臺灣板橋地方法院刑事判決　　　　　　　　　　　　　　　九十三年度訴字第九號
　　公　訴　人　臺灣板橋地方法院檢察署檢察官
　　被　　　告　乙○○
　　指定辯護人　本院公設辯護人丙○○
右列被告因偽造有價證券等案件，經檢察官提起公訴（九十二年度偵字第一七四六０
號），本院判決如左：
    主  文
乙○○意圖供行使之用，而偽造有價證券，處有期徒刑壹年拾月。
    事  實
一、乙○○前於民國九十一年間因犯偽造文書等罪，經本院判處有期徒刑四月，如易
    科罰金以三百元折算一日，緩刑二年確定；詎乙○○仍未知悔改，意圖為自己不
    法之所有，於九十二年三月初某日，在其父親甲○○所開設位於臺北縣中和市○
    ○路二七九號之龍財混凝土壓送有限公司（下稱龍財公司）內，趁甲○○不在公
    司之際，竊取甲○○所管領及所有而放置於辦公室抽屜內之如附表編號一、二、
    三所示之空白龍財公司本票一張（起訴書誤載為支票）及甲○○個人支票二張（
    所犯親屬間竊盜罪部分，業經甲○○於本院審理時撤回告訴，詳如後述），乙○
    ○即意圖供行使之用，未徵得甲○○之同意，當場利用抽屜內所放置之龍財公司
    印章、負責人甲○○印章及甲○○個人印章，在前開公司址內，基於概括之犯意
    ，先盜用龍財公司之公司印章及負責人甲○○之印章蓋印於如附表編號一所示本
    票之發票人欄、面額欄（即發票人欄內龍財公司印文及負責人甲○○印文各一枚
    ，面額欄內負責人甲○○印文一枚），再盜用甲○○個人印章蓋印於如附表編號
    二、三所示支票之發票人欄及面額欄（各有甲○○印文一枚，二紙支票共四枚）
    ，而取走該三紙票據，並於二日後，在其位於臺北縣中和市○○路上之租屋處內
    ，在如附表編號一所示之本票上，填載發票日為九十二年三月十五日，面額為新
    臺幣（下同）二萬一千元而完成發票手續，偽造如附表編號一所示之本票有價證
    券，乙○○隨即於九十二年三月十九日持上開偽造本票前往臺北縣中和市○○路
    三一二號之華南商業銀行中和分行南勢角辦事處提示，惟因甲○○已先行於九十
    二年三月十九日向華南商業銀行中和分行南勢角辦事處掛失止付，而不獲兌現，
    始為警循線查獲上情，另二紙如附表編號二、三所示之支票（尚未填載日期、面
    額），則由乙○○託其母親轉交返還予甲○○。
二、案經臺北縣政府警察局中和分局報請臺灣板橋地方法院檢察署檢察官偵查起訴。
    理  由
一、右揭事實，業據被告乙○○於本院審理時坦承不諱，核與告訴人甲○○於警訊、
    偵查時所證述之情節相符，而被告持如附表編號一所示之偽造本票向華南商業銀
    行中和分行南勢角辦事處提示不獲兌現等情，並有本票影本、退票理由單影本、
    遺失票據申報書影本及票據掛失止付通知書影本各一份在卷足稽佐證，又被告盜
    用告訴人個人印章蓋印於如附表編號二、三所示支票之情，亦有告訴人提出之支
    票影本二紙附卷可按，被告自白，確與事實相符。至於指定辯護人另辯稱：被告
    主觀上不認為未經父親許可簽發票據之行為，係為法律所處罰之行為，且自認為
    其父親得以包容，應依刑法第十六條後段規定免除被告刑責云云，惟按刑法第十
    六條後段：「如自信其行為為法律所許可，而有正當理由者，得免除其刑」之規
    定，係指行為人對於刑罰法令有所不知，其行為不含惡性，且有正當理由者為限
    ，而冒用發票人名義簽發票據為觸犯刑事法令之偽造有價證券行為，為常人所知
    ，被告既於竊取如附表所示三紙票據時，未經其父親即告訴人同意，即盜用龍財
    公司大小印章及告訴人個人印章蓋印其上，進而簽發偽造其中之一紙本票持向銀
    行提示，其行為具有惡性，被告亦難諉為不知違法，縱認被告自認得取得其父親
    之包容，亦僅屬事後其父親是否追究之事，並無從認其行為時即具有正當性，被
    告要難卸免其罪責。本件事證已臻明確，被告犯行堪予認定，應予依法論處。
二、核被告乙○○所為係犯刑法第二百零一條第一項之偽造有價證券罪。被告先後盜
    用龍財公司大、小章及告訴人甲○○個人印章蓋印於如附表編號一、二、三所示
    票據之行為，時間緊接，犯罪構成要件相同，顯係基於概括犯意所為，為連續犯
    ，應依刑法第五十六條規定論以一罪，惟其盜用龍財公司大、小章之行為，為其
    偽造如附表編號一所示有價證券之部分行為，且其行使偽造有價證券之低度行為
    應為偽造有價證券之高度行為所吸收，自均不另論罪。至被告所犯盜用告訴人個
    人印章蓋印於如附表編號二、三之支票部分，雖未據公訴人起訴，惟該部分與起
    訴盜用龍財公司大小章部分有連續犯之裁判上一罪關係，基於審判不可分原則，
    本院自得一併予以審究，再者被告盜用龍財公司大小章所作成之印文並非偽造之
    印文，公訴人所認亦有誤會，均附此敘明。末查，被告因離家在外租屋欠缺生活
    費用，一時失慮，始罹此重典，惟其所偽造之本票係其父親甲○○所管領之龍財
    公司本票，數量僅有一紙，面額亦僅簽發二萬一千元，事後已知悔悟，返還另二
    紙空白支票，並經告訴人甲○○撤回告訴，情輕法重，依客觀情狀顯堪憫恕，是
    本院認處法定最低度刑猶嫌過重，故依刑法第五十九條之規定減輕其刑。爰審酌
    被告偽造有價證券持以提示，影響金融秩序，及被告犯罪動機、目的、手段、素
    行，暨龍財公司及告訴人甲○○尚未受有實質財產損害等一切情狀，量處如主文
    所示之刑，以資懲儆。至如附表編號一所示之偽造本票一紙，業經銷燬而不存在
    等情，為告訴人於本院審理時證述屬實，又被告盜用告訴人個人印章蓋印於如附
    表編號二、三所示支票上發票人欄及面額欄之「甲○○」印文共四枚，並非偽造
    之印文，不在刑法第二百十九條所定必須沒收之列，且該二紙支票亦非被告所有
    之物，自均不予宣告沒收，附此敘明。
三、公訴意旨另以：被告乙○○於前揭時、地竊取其父親即告訴人甲○○所管領及所
    有之如附表編號一、二、三所示三紙票據，因認被告涉犯刑法第二百二十條第一
    項竊盜罪嫌云云。按告訴乃論之罪，告訴人於第一審辯論終結前得撤回其告訴，
    又告訴經撤回者，應諭知不受理之判決，刑事訴訟法第二百三十八條第一項、第
    三百零三條第三款分別定有明文，又於直系血親之間，犯竊盜罪者，須告訴乃論
    ，刑法第三百二十四條第二項亦有明文；查本件告訴人甲○○告訴被告乙○○竊
    盜案件，起訴書認係觸犯刑法第三百二十條第一項之竊盜罪，依同法第三百二十
    四條第二項之規定，須告訴乃論，惟告訴人已於本院審理時當庭表示撤回本件告
    訴，有本院九十三年二月三日審理筆錄在卷可參，依照上開說明，就被告所涉嫌
    竊盜部分，本應為不受理之諭知，惟公訴人認此部分與被告前揭論罪部分，有裁
    判上一罪之牽連犯關係，爰不另為不受理之諭知。
據上論斷，應依刑事訴訟法第二百九十九條第一項前段，刑法第二百零一條第一項、
第五十九條，罰金罰鍰提高標準條例第一條前段，判決如主文。
本案經檢察官曾文鐘提起公訴，由檢察官張云綺到庭執行職務
中      華      民      國    九十三    年      三      月    二十三    日
                                      臺灣板橋地方法院刑事第八庭
                                          審判長法官  樊  季  康
                                                法官  連  育  群
                                                法官  葉  靜  芳
右正本證明與原本無異。
如不服本判決，應於判決送達後十日內向本院提出上訴狀 (應附繕本) ，上訴於臺灣
高等法院。
                                              書記官  陳  昭  綾
中      華      民      國      九十三      年    三    月  二十四    日
附表：
┌───┬────┬────┬─────┬───────┬──────┐
│      │        │        │          │              │            │
│編  號│支票號碼│ 發票日 │ 發票人   │  票面金額    │  付款人    │
│      │        │        │          │              │            │
├───┼────┼────┼─────┼───────┼──────┤
│一    │ＱＢ一六│九十二年│ 龍財公司 │  新臺幣二萬  │華南商業銀行│
│      │三三００│三月十五│（負責人何│  一千元      │中和分行南勢│
│      │九      │日      │逢機）    │              │角辦事處    │
├───┼────┼────┼─────┼───────┼──────┤
│二    │ＢＧ一四│空白    │甲○○    │  空白        │臺灣土地銀行│
│      │七五八九│        │          │（盜蓋甲○○  │中和分行    │
│      │三      │        │          │  印文一枚）  │            │
├───┼────┼────┼─────┼───────┼──────┤
│二    │ＢＧ一四│空白    │甲○○    │  空白        │臺灣土地銀行│
│      │七五八九│        │          │（盜蓋甲○○  │中和分行    │
│      │二      │        │          │  印文一枚）  │            │
└───┴────┴────┴─────┴───────┴──────┘
本案論罪科刑之法條：
刑法第二百零一條
意圖供行使之用，而偽造、變造公債票，公司股票或其他有價證券者，處三年以上十
年以下有期徒刑，得併三千元以下罰金。
行使偽造、變造之公債票、公司股票或其他有價證券或意圖供行使之用收集或交付於
人者，處一年以上七年以下有期徒刑，得併科三千元以下罰金。
